【裁判字號】    95,停,12
【裁判日期】    950303
【裁判案由】    聲請停止執行
【裁判全文】
臺北高等行政法院裁定
                                     95年度停字第00012號
聲  請  人  亞洲水泥股份有限公司
代  表  人  甲○○
訴訟代理人  宿文堂  律師
            雍桂芳  律師
相  對  人  行政院公平交易委員會
代  表  人  黃宗樂（主任委員）
上當事人間因公平交易法事件，聲請人聲請停止原處分之執行，
本院裁定如下：
    主  文
聲請駁回。
聲請程序費用由聲請人負擔。
    理  由
一、按行政訴訟起訴前，如原處分或決定之執行，將發生難於回
    復之損害，且有急迫情事，行政法院得依受處分人或訴願人
    之聲請裁定停止執行，此觀行政訴訟法第116 條第3 項前段
    自明。故如聲請停止執行不備上揭停止執行要件者，應予駁
    回。所謂「原處分或決定之執行，將發生難於回復之損害，
    且有急迫情事」，係指「須有避免難以回復損害之急迫必要
    性」；至所謂「難於回復之損害」係指其損害不能回復原狀
    ，或不能以金錢賠償，或在一般社會通念上，如為執行可認
    達到回復困難之程度而言，至當事人主觀上難於回復之損害
    當非屬該條所指之難於回復之損害（有最高行政法院91年度
    裁字第344 號、92年度裁字第1332號裁定、92年度裁字第86
    4號裁定要旨可資參照。）
二、本件緣於某政府機關於民國（下同）90年11月1 日密函移送
    國內臺灣水泥股份有限公司、聲請人亞洲水泥股份有限公司
    、幸福水泥股份有限公司、嘉環東泥股份有限公司、建台水
    泥股份有限公司、信大水泥股份有限公司、環球水泥股份有
    限公司、嘉新水泥股份有限公司等8 家水泥業者略以，鑒於
    行政院推動「八一○○」專案工程招標作業已接近完成，屆
    時水泥需求將增加，為聯合壟斷水泥市場，該等業者日前協
    議將縮減供應量10% ，並計畫透由「華東水泥股份有限公司
    」（下稱華東公司）作為統一對外報價窗口，俾控制水泥價
    格乙案，請相對人參處。另台灣省建築投資開發商業同業公
    會於90年11月8 日據高雄縣建築投資公會反映，水泥業自90
    年9 月、10月起同步調整水泥價格並降低配售量，涉有聯合
    壟斷乙案、高雄市建築投資商業同業公會90年11月3 日函請
    有效制止高雄地區水泥業者聯合壟斷哄抬水泥價格乙案、經
    濟部工業局函移內政部警政署有關中部地區袋裝水泥漲價之
    情資，認係聯合行為之調查，移請相對人主政乙案，均與國
    內水泥業者被檢舉壟斷國內水泥市場情事相關，相對人爰併
    案處理。案經相對人調查，並經依行政程序法第54條舉行聽
    證，衡酌聲請人之陳述意見、其他相關事證及聽證之結果，
    認定聲請人與其他20家事業，以合資、契約、集會或其他方
    式之合意，與有競爭關係之他事業共同決定調漲價格、限量
    發貨、轉銷水泥、退出市場，或不為進口等為相互約束事業
    活動行為，嚴重影響國內水泥供需之市場功能，違反公平交
    易法第14條第1 項本文聯合行為之禁制規定，乃以94年12月
    21 日 公處字第094136號處分書，命聲請人自處分書送達之
    次日起，應立即停止前述各項違法行為，並處聲請人新台幣
    （下同）1,600 萬元罰鍰。
三、聲請人聲請意旨略謂：聲請人從未與有競爭關係之他事業共
    同決定調漲價格、限量發貨或不為進口；而銷售水泥予同業
    乃各事業依各自商業考量買賣水泥之正當交易行為，並無任
    何合意相互約束事業活動之情事。相對人依錯誤之證據法則
    ，認定聲請人與其他被處分人有聯合行為之合意，自屬違法
    。倘於行政訴訟確定前，相對人繼續以系爭處分之推測方式
    認定聲請人違法，不啻使聲請人動輒得咎，無法進行合法合
    理之商業行為，且對產業秩序將立即造成影響，聲請人所建
    立之商譽及營業上之損失恐將難以回復，對於聲請人眾多員
    工之工作權及生存權亦可能產生重大不利之結果，系爭處分
    如率爾執行，亦可能對於下游廠商之水泥供給造成衝擊，國
    內經濟百害而無一利，對聲請人權益之傷害至深至鉅；且即
    使未來行政訴訟確定將系爭處分撤銷，亦屬無從回復重大之
    損害，為此依行政訴訟法第116 條第3 項之規定，請就相對
    人94年12月21日公處字第094136號處分書主文第2 項中，關
    於命聲請人自處分書送達之次日起，應立即停止前述各項違
    法行為部份，於行政訴訟確定前，停止執行等語。
四、經查本件相對人以聲請人與其他20家事業，以合資、契約、
    集會或其他方式之合意，與有競爭關係之他事業共同決定調
    漲價格、限量發貨、轉銷水泥、退出市場，或不為進口等為
    相互約束事業活動行為，嚴重影響國內水泥供需之市場功能
    ，認其違反公平交易法第14條第1 項本文聯合行為之禁制規
    定，乃以原處分命聲請人自處分書送達之次日起，應立即停
    止前述各項違法行為，並處聲請人1,600 萬元罰鍰；聲請人
    雖主張如不停止原處分之執行，將使聲請人動輒得咎，無法
    進行合法合理之商業行為，聲請人所建立之商譽及營業上之
    損失恐將難以回復，對於聲請人眾多員工之工作權及生存權
    亦可能產生重大不利之結果，對聲請人權益之傷害至深至鉅
    云云；惟查前揭處分之執行，縱致聲請人受有損害，亦非不
    得以金錢或其他方式為之補償回復；是本件並無聲請人所稱
    有「難以回復原狀」之損害情事，亦難謂有何急迫必要情事
    。從而，聲請人聲請停止前揭處分之執行，核與前揭停止執
    行之要件不符，不應准許。
五、聲請人其餘主張核屬聲請人提起之本案訴訟有無理由之問題
    ，非本件停止執行之聲請事件所須審酌，併此敘明。
六、依行政訴訟法第104 條、民事訴訟法第95條、第78條，裁定
    如主文。
中    華    民    國    95    年    3    月    3     日
                  第六庭審判長法  官   林樹埔
                              法  官   曹瑞卿
                              法  官   許瑞助
上為正本係照原本作成。
如不服本裁定，應於送達後10日內向本院提出抗告狀（須按他造
人數附繕本）。
中    華    民    國    95    年    3    月    3     日
                              書記官   吳芳靜


司法院資訊處製作；財團法人民間司法改革基金會備份。
